臺灣士林地方法院民事判決　　　　　　　　93年度建字第12號
原　　　告　庚○○
　　　　　　辛○○
　　　　　　己○○
　　　　　　甲○○
　　　　　　壬○○○
共　　　同
訴訟代理人　賴青鵬律師
被　　　告　千誠營造股份有限公司
法定代理人　戊○○
訴訟代理人　王宏濱律師
被　　　告　今大營造有限公司
法定代理人　施炳煌
訴訟代理人　丙○○
被　　　告　欽成營造股份有限公司
法定代理人　乙○○
訴訟代理人　丙○○
上列當事人間損害賠償等事件，本院於民國94年9 月14日言詞辯
論終結，判決如下：
    主  文
被告千誠營造股份有限公司、今大營造有限公司應連帶給付原告
庚○○新臺幣壹佰壹拾萬陸仟肆佰捌拾元，連帶給付原告辛○○新臺幣壹佰零伍萬捌仟零拾元，連帶給付原告己○○新臺
幣壹佰零伍萬捌仟零拾元；連帶給付原告甲○○新臺幣壹佰
零伍萬玖仟零貳拾壹元；連帶給付原告壬○○○新臺幣壹佰零伍
萬捌仟零拾元，及均自民國九十三年五月五日起至清償日止
，按年息百分之五計算之利息。
前項請求，如原告對被告千誠營造股份有限公司、今大營造有限
公司財產強制執行無效果時，由被告欽成營造股份有限公司給付
之。
原告其餘之訴駁回。
訴訟費用由原告庚○○、辛○○、己○○、甲○○、壬○○○各
負擔十分之一；被告千誠營造股份有限公司、今大營造有限公司
連帶負擔十分之四，餘由被告欽成營造股份有限公司負擔。
本判決原告勝訴部分，於原告庚○○、辛○○、己○○、甲○○
、壬○○○各以新臺幣拾陸萬元為被告供擔保後，得假執行；
但被告千誠營造股份有限公司如以新臺幣壹佰壹拾萬陸仟肆佰捌
拾元為原告庚○○預供擔保或提存；以新臺幣壹佰零伍萬捌仟
零拾元為原告辛○○預供擔保或提存；以新臺幣壹佰零伍萬
捌仟零拾元為原告己○○預供擔保或提存；以新臺幣壹佰零
伍萬玖仟零貳拾壹元為原告甲○○預供擔保或提存；以新臺幣壹
佰零伍萬捌仟零拾元為原告壬○○○預供擔保或提存，得免
為假執行。
原告其餘假執行之聲請駁回。
    事實及理由
壹、程序部分：
一、按訴狀送達後，原告不得將原訴變更或追加他訴，但被告同
    意、請求之基礎事實同一，或擴張減縮應受判決事項之聲明
    者，不在此限；被告於訴之變更追加無異議，而為本案之言
    詞辯論者，視為同意變更或追加。民事訴訟法第255 條第1
    項第1 款、第2 款、第3 款、第2 項分別定有明文。本件原
    告庚○○於起訴狀所載訴之聲明為：「被告應連帶給付原告
    庚○○新臺幣（下同）1,998,000 元，及自起訴狀繕本送達
    翌日起至清償日止，按年息百分之五計算之利息。」嗣於民
    國93年6 月16日當庭具狀變更其聲明為：「被告應連帶給付
    原告庚○○2,298,000 元，及自起訴狀繕本送達翌日起至清
    償日止，按年息百分之五計算之利息。」，經核原告庚○○
    部分訴之變更，顯係基於同一基礎事實，而擴張應受判決事
    項之聲明者，被告復未表示異議，而為本案之言詞辯論，依
    前開法條規定，原告庚○○所為訴之變更，應予准許。
二、被告千誠營造股份有限公司（下稱「千誠公司」）之法定代
    理人原為吳慶彬，嗣於訴訟進行中變更為戊○○，並於94年
    8月3日具狀聲明承受訴訟，查無不合，應予准許。
貳、得心證的理由：
一、原告起訴主張：
  (一)訴外人幸福社區A 棟公寓大廈管理委員會（下稱「幸福社區
    A 棟管理委員會」），於89年1 月25日與被告今大營造有限
    公司（下稱「今大公司」）簽訂「臺北縣淡水鎮幸福社區A
    棟拆除重建工程總約」（下稱「工程總約」），原告5 人另
    就其個別所有，門牌號碼臺北縣淡水鎮○○路185 巷22號1
    至5 樓房屋，於89年2 月16日分別與被告今大公司簽訂「臺
    北縣淡水鎮幸福社區A 棟拆除重建工程住戶簡約」（下稱「
    住戶簡約」），由被告今大公司承攬重建工程，嗣被告千誠
    公司於91年間概括承受被告今大公司與訴外人幸福社區A 棟
    管理委員會之工程總約、及原告與被告今大公司間之住戶簡
    約等債權債務關係，被告千誠公司並另與原告個別簽訂「臺
    北縣淡水鎮『幸福社區A 棟拆除重建工程』住戶細約」。被
    告今大公司、欽成營造股份有限公司（下稱「欽成公司」）
    則為前開「工程總約」（包括住戶簡約）的連帶保證人。
  (二)臺北縣政府工務局於90年3 月27日以訴外人「幸福社區A 棟
    管理委員會」、「幸福社區A 棟重建委員會」為起造人，核
    發90淡建字第096 號建造執照，該建造執照載明：「開工
    日期：領照後陸個月內開工」，又兩造間之住戶簡約第5條
    第2 款、第4 款約定：「完工期限：開工日起240 個日曆天
    」、「免計工期之國定假日、民俗節及星期例假日，依行政
    院核定之天數辦理」、「逾期損失：如乙方（即被告）不依
    照合約規定期限完工，應按逾期日數，每日賠償甲方（即
    原告）按第3 條第2 項所列造價之千分之一計算，但其最高
    賠償金額不超過第3 條第2 項所列造價十分之一為上限。」
    據上，如被告逾期100 天以上完工，應賠償工程總價十分之
    一，因被告至遲應於90年9 月27日開工，並於91年8 月29日
    完工（計算方式：240 天/5個工作天x7個日曆天=336個日曆
    天），惟被告遲至92年9 月10日始取得使用執照而完工，合
    計逾期377 天，則原告自得依其等與被告間住戶簡約之約定
    ，分別向被告請求工程造價十分之一之賠償，其金額為：
    (1)原告庚○○工程造價2,374,483 元，以十分之一計算逾期
      損失為237,000元。
    (2)原告辛○○工程造價2,360,417 元，以十分之一計算逾期
      損失為236,000 元。
    (3)原告己○○工程造價2,360,417 元，以十分之一計算逾期
      損失為236,000 元。
    (4)原告甲○○工程造價2,344,396 元，以十分之一計算逾期
      損失為234,000 元。
    (5)原告壬○○○工程造價2,360,417 元，以十分之一計算逾
      期損失為236,000 元。
  (三)系爭重建工程將原告5 人之房屋越界建築至相鄰的道路用地
    ，經地政機關於原告之建物登記謄本上登載：「本建物虛線
    部分占用部分鄰地（竹圍段777-1 地號）未計算建物面積」
    ，致原告5 人分得之房屋建物登記面積短少，依住戶簡約第
    3 條第3 項「重建後如登錄之面積及權利範圍小於原登錄百
    分之一以內者不罰，如小於百分之二（含）以上者，以每坪
    市價300,000 元扣減工程款。」之約定，原告5 人自得就建
    物登記短少面積百分之一以上部分，分別請求被告負賠償責
    任。其金額計算如下：
    (1)原告庚○○部分：其所有坐落臺北縣淡水鎮○○路185 巷
      22號1 樓房屋，簡約面積為51.06 坪，建物面積少24.41
      平方公尺（1 平方公尺等於0.3025坪），被告應連帶賠償
      2,061,000 元。
      * 計算式：24.41 （平方公尺）X 0.3025=7.38 （坪）
                51.06 （坪）X 1%=0.51（坪）
                7.38（坪）-0.51（坪）=6.87（坪）
                300,000 （元）X 6.87（坪）=2,061,000（元
                ）
    (2)原告辛○○部分：其所有坐落臺北縣淡水鎮○○路185 巷
      22號2 樓房屋，簡約面積為50.76 坪，建物面積少23.33
      平方公尺，被告應連帶賠償1,965,000元 。
      * 計算式：23.33 （平方公尺）X 0.3025=7.06 （坪）
                50.76 （坪）X 1%=0.51（坪）
                7.06（坪）-0.51（坪）=6.55（坪）
                300,000 （元）X 6.55（坪）=1,965,000（元
                ）
    (3)原告己○○部分：其所有坐落臺北縣淡水鎮○○路185 巷
      22號3 樓房屋，簡約面積為50.76 坪，建物面積少23.33
      平方公尺，被告應連帶賠償1,965,000 元。
      * 計算式：23.33 （平方公尺）X 0.3025=7.06 （坪）
                50.76 （坪）X 1%=0.51 （坪）
                7.06（坪）-0.51 （坪）=6.55 （坪）
                300,000 （元）X 6.55（坪）=1,965,000（元
                ）
    (4)原告甲○○部分：其所有坐落臺北縣淡水鎮○○路185 巷
      22號4 樓房屋，簡約面積為50.42 坪，建物面積少23.33
      平方公尺，被告應連帶賠償1,968,000 元。
      * 計算式：23.33 （平方公尺）X 0.3025=7.06 （坪）
                50.42 （坪）X 1%=0.5（坪）
                7.06（坪）-0.5（坪）=6.56（坪）
                300,000 （元）X 6.56（坪）=1,968,000（元
                ）
    (5)原告壬○○○部分：其所有坐落臺北縣淡水鎮○○路185
      巷22號5 樓房屋，簡約面積為50.76 坪，建物面積少
      23.33 平方公尺，被告應連帶賠償1,965,000 元。
      * 計算式：23.33 （平方公尺）X 0.3025=7.06 （坪）
                50.76 （坪）X 1%=0.51 （坪）
                7.06（坪）-0.51 （坪）=6.55 （坪）
                300,000 （元）X 6.55（坪）=1,965,000（元
                ）
  (四)因被告今大公司、欽成公司為系爭工程之連帶保證人，故應
    與被告千誠公司連帶負賠償責任，並聲明請求判決：
    (1)被告應連帶給付原告庚○○2,298,000 元，及自起訴狀繕
      本送達翌日起至清償日止，按年息百分之五計算之利息。
    (2)被告應連帶給付原告辛○○2,201,000 元，及自起訴狀繕
      本送達翌日起至清償日止，按年息百分之五計算之利息。
    (3)被告應連帶給付原告己○○2,201,000 元，及自起訴狀繕
      本送達翌日起至清償日止，按年息百分之五計算之利息。
    (4)被告應連帶給付原告甲○○2,202,000 元，及自起訴狀繕
      本送達翌日起至清償日止，按年息百分之五計算之利息。
    (5)被告應連帶給付原告壬○○○2,201,000 元，及自起訴狀
      繕本送達翌日起至清償日止，按年息百分之五計算之利息
      。
    (6)原告願供擔保，請准宣告假執行。
二、被告千誠公司辯稱：
  (一)臺北縣淡水鎮幸福社區A 棟公寓大廈，於88年間因九二一地
    震，經判定必須拆除重建，故於89年1 月25日由全體住戶授
    權社區管理委員會，與被告今大公司訂定系爭工程總約，隨
    後並由各住戶分別與被告今大公司訂立住戶簡約，89年8 月
    5 日，該社區委員會另就地下室停車位之闢建，辦理工程之
    追加。系爭工程於簽約後，原係由監造建築師按「九二一震
    災重建暫行條例」及「九二一震災建築管理簡化規定」，以
    報備方式申辦重建，但因地下二層闢建停車位而變更設計，
    故建築師仍依法申辦建造執照，經臺北縣政府工務局於90年
    3 月27日核發，惟因重建貸款申辦事宜等因素影響，遲遲無
    法開工，嗣陸續克服後，由被告千誠公司於90年11月15日向
    訴外人幸福社區A 棟管理委員會表明概括承受被告今大公司
    所訂定之工程總約及住戶簡約等相關合約，並於同年月20日
    開工進行拆除重建工程。
  (二)就原告主張被告千誠公司逾期完工部分：
    (1)因系爭重建工程有地下二層停車場闢建追加工程、二次施
      工，及因風災天候因素無法施工之情形，應依工程總約第
      5 條第1 款、第2 款、第4 款約定扣除節日及例假日、因
      天候不可施工之日數，並加計追加工程及二次施工之工期
      ，而於計算工期時予以展延，原告逕以建造執照所載開工
      期限之末日作為開工日，而以取得使用執照之日視為完工
      日，顯非合理。
    (2)系爭工程迄今仍未辦理結算，有關工期之計算，依約本應
      以監造建築師核定之結果為準，在建築師核定之前，是否
      逾期猶屬未定，原告當不得以一己之計算，逕自指稱系爭
      工程有逾期完工情事；縱有逾期完工之情，原告亦可依約
      於工程結算時由工程款或履約保證金中扣除，其提起本件
      訴訟並無權利保護必要。
  (三)就原告主張被告千誠公司重建後建物面積短少，請求被告千
    誠公司負損害賠償責任部分：
    (1)系爭工程重建前之原建物係坐落於淡水（竹圍地區）都市
      計畫範圍內，該地區之主要計畫係於71年間發布，細部計
      畫則於73年間發布，而後地政機關並將重建前原建物坐落
      之淡水鎮○○段第777 號地號等基地，分割出第776-1 、
      777-1 、778-3 等道路用地，惟該都市計畫之補建，主管
      機關至88年12月17日始進行公告，經此地號分割及樁位補
      建之結果，造成系爭工程於拆除重建前之原建物，部分本
      即坐落於道路用地，逾越樁位補建後新建築線之情形早已
      存在。惟系爭工程屬九二一重建工程，進度緊迫，建築師
      於申辦建造執照時，持原地原貌重建之原則，沿用原執照
      內建築線指示提出申請，承辦單位亦未查明有樁位補建致
      生新舊建築線不同之情形，故被告千誠公司在原地依重建
      前原建物之舊有鋼版位置構築施作之結果，必然產生逾越
      建築線之情形。前開逾越建築線之情形，經該社區他棟重
      建工程申辦建造執照重新申請指定建築線時始發現，故重
      建後原告建物面積雖與原建物相同，惟因部分基地逾越建
      築線坐落於道路用地，而無法辦理保存登記，致登記面積
      確有短少。
    (2)重建後原告建物面積減少之情不可歸責於被告千誠公司，
      且被告千誠公司承作系爭工程之報酬僅為每坪46,500元，
      惟工程總約就面積減少約定之罰款卻以「每坪300,000 元
      」為計算標準，實有失公平；況此一面積短少爭議，可以
      透過都市計畫變更程序，辦理都市○○道路路型之調整，
      以終局解決；且因工程尚未結算，被告千誠公司對原原告
      尚有工程尾款請求權，縱建物登記面積減少且確定無法除
      去，原告亦得以扣減工程款之方式主張權利，而無庸起訴
      ，本件訴訟應無權利保護必要。
  (三)並聲明請求判決：
    (1)原告之訴駁回。
    (2)如受不利判決，願供擔保，請准宣告免為假執行。
三、被告今大公司、欽成公司辯稱：系爭工程係被告千誠公司承
    攬施作，被告今大公司、欽成公司並未涉入工程之施作等語
    ，並聲明請求判決：原告之訴駁回。
四、兩造不爭執之事實：
  (一)訴外人幸福社區A 棟管理委員會，於89年1 月25日與被告今
    大公司簽訂「臺北縣淡水鎮幸福社區A 棟拆除重建工程總約
    」，原告5 人並就其個別所有，門牌號碼臺北縣淡水鎮○○
    路185 巷22號1 至5 樓房屋，於89年2 月16日分別與被告今
    大公司簽訂「臺北縣淡水鎮幸福社區A 棟拆除重建工程住戶
    簡約」，由被告今大公司承攬重建工程，嗣被告千誠公司於
    91年間概括承受被告今大公司與幸福社區A 棟管理委員會之
    工程總約、及原告與被告今大公司間之住戶簡約等債權債務
    關係，被告千誠公司並另與原告個別簽訂「臺北縣淡水鎮『
    幸福社區A 棟拆除重建工程』住戶細約」。被告今大公司為
    前開「工程總約」（包括住戶簡約）的連帶保證人、欽成公
    司則為「工程總約」的保證人。此有系爭工程總約、住戶簡
    約」、「臺北縣淡水鎮幸福社區A 棟拆除重建工程住戶細約
    」、千誠公司函附卷可稽（本院卷一，第22頁至第76頁、第
    91 頁 參照）。
  (二)臺北縣政府工務局於90年3 月27日以訴外人「幸福社區A 棟
    管理委員會」、「幸福社區A 棟重建委員會」為起造人，核
    發90淡建字第096 號建造執照，該建造執照載明：「開工日
    期：領照後陸個月內開工」，又兩造間之住戶簡約第5 條第
    2 款、第4 款約定：「完工期限：開工日起240 個日曆天」
    、「免計工期之國定假日、民俗節及星期例假日，依行政院
    核定之天數辦理」、「逾期損失：如乙方（即被告）不依照
    合約規定期限完工，應按逾期日數，每日賠償甲方（即
    原告）按第3 條第2 項所列造價之千分之一計算，但其最高
    賠償金額不超過第3 條第2 項所列造價十分之一為上限。」
    被告於92年9 月10日取得使用執照。有住戶簡約、建造執照
    、使用執照（本院卷第40頁至第41頁、第53頁、第56頁、第
    62頁、第77頁、第79頁參照）。
  (三)住戶簡約第3 條第3 項約定：「重建後如登錄之面積及權利
    範圍小於原登錄百分之一以內者不罰，如小於百分之二（含
    ）以上者，以每坪市價300,000 元扣減工程款。」系爭重建
    工程，將原告5 人之房屋越界建築致占用鄰地，而經地政機
    關於建物登記謄本上登載：「本建物虛線部分占用部分鄰地
    （竹圍段777-1 地號）未計算建物面積」，致原告建物登記
    面積減少，其減少情形為：(1)原告庚○○所有，坐落臺北縣
    淡水鎮○○路185 巷22號1 樓房屋，簡約面積為51.06 坪，
    建物面積少24.41 平方公尺（即7.38坪），依簡約約定扣除
    重建前面積百分之一後，短少6.87坪；(2)原告辛○○所有，
    坐落臺北縣淡水鎮○○路185 巷22號2 樓房屋，簡約面積為
    50.76 坪，建物面積少23.33 平方公尺（即7.06坪），依簡
    約約定扣除重建前面積百分之一後，短少6.55坪；(3)原告己○○所有，坐落臺北縣淡水鎮○○路185 巷22號3 樓房屋，
    簡約面積為50.76 坪，建物面積少23.33 平方公尺（即7.06
    坪），依簡約約定扣除重建前面積百分之一後，短少6.55坪
    ；(4)原告甲○○所有，坐落臺北縣淡水鎮○○路185 巷22號
    4 樓房屋，簡約面積為50.42 坪，建物面積少23.33 平方公
    尺（即7.06坪），依簡約約定扣除重建前面積百分之一後，
    短少6.56坪；(5)原告壬○○○所有，坐落臺北縣淡水鎮○○
    路185 巷22號5 樓房屋，簡約面積為50.76 坪，建物面積少
    21.90 平方公尺（即7.06坪），依簡約約定扣除重建前面積
    百分之一後，短少6.55坪。有住戶簡約、建物測量成果圖、
    建物登記謄本附卷足憑（本院卷一，第39頁至第40頁、第52
    至第53頁、第55頁至第56頁、第58頁至第59頁、第61頁至第
    62頁，第61頁至第90參照）。
  (四)訴外人幸福社區A 棟管理委員會於89年8 月5 日就「臺北縣
    淡水鎮幸福社區A 棟拆除重建工程」地下室車位之闢建，辦
    理工程之追加。有契約及追加工程明細表附卷可參（本院卷
    一，第119 頁至第120 頁參照）。
  (五)系爭工程總約第5 條第1 款約定：「乙方（即被告今大公司
    ，嗣由被告千誠公司概括承受）應於丙方（即建築師）通知
    之日起5 日內正式開工。」第2 款約定：「全部工程應於開
    工之日起240 個日曆天，並配合財政部提供『九二一震災受
    災戶重建家園一千億緊急融資』貸款規定期程完工，且須使
    甲方（即管理委員會）順利取得貸款，如遇障礙因素無法全
    面施工，應依政府所屬各機關營繕工程因障礙因素無法全面
    施工工期計算作業規定辦理。如有二次施工，另加80個日曆
    天。」第4 款約定：「免計工期之國定假日、民俗節及星期
    例假日，依行政院人事局核定之天數辦理。」有工程總約附
    卷可憑。（本院卷一，第25頁參照）
  (六)臺北縣政府93年1 月20日北府城測字第0930024245號函、臺
    北縣政府開會通知單、淡水竹圍幸福社區A 棟管理委員會函
    、臺北縣政府93年6 月10日北府城測字第0930423736號函、
    臺北縣政府92年6 月5 日北府工施字第0920326842號函及所
    附「『淡水幸福社區A 棟90淡建字第096 號建照工程涉及都
    市計畫樁位疑義事宜』研商會議紀錄」、臺北縣政府93年12
    月2 日北府工施字第0930800865號函及所附使用執照存根影
    本之真正（本院卷一，第121 頁至第127 頁、第140 頁至第
    144 頁、第192頁至第194頁參照）。
  (七)系爭建物之竣工日期為92年3 月1 日，此有臺北縣政府93年
    12月2 日北府工施字第0930800865號函所附臺北縣政府工務
    局使用執照申請書存根附卷可稽（本院卷一，第192 頁至第
    193 頁參照；本院卷二，第5 頁參照）。
  (八)工期係以實際工作天來計算，實際工作天是指扣除週休二日
    及國定假日，即與公務人員上班日相同（本院卷二，第5頁
    參照）。
五、本件經兩造於本院整理並簡化爭點後之爭點為：（本院卷二
    ，第118頁參照）
  (一)被告千誠營造股份有限公司有無逾期完工？原告是否得依住
    戶簡約第20約定，請求被告連帶給付逾期違約金？
  (二)被告是否因建物面積減少而應依住戶簡約第3 條第3 項約定
    、民法第49條、第495 條規定，連帶負損害賠償責任？
  茲分述如下：
  (一)被告千誠營造股份有限公司有無逾期完工，是否應依住戶簡
    約第20條約定，負損害賠償責任？
    (1)按：臺北縣政府工務局於90年3 月27日以「幸福社區A棟
      管理委員會」、「幸福社區A 棟重建委員會」為起造人，
      核發90淡建字第096 號建造執照（即系爭重建工程之建造
      執照），該建造執照載明：「開工日期：領照後陸個月內
      開工」，此為兩造不爭之事實，則依該建造執照所定期限
      ，堪認被告千誠公司至遲應於90年9 月29日開工。被告千
      誠雖主張其實際開工日為90年11月20日，且其係於90年11
      月15日始概括承受被告今大公司之就系爭工程與原告及管
      理委員會所定各項合約，故應以90年11月20日為開工日期
      云云，惟按：為避免實際掌理建造事宜之廠商於取得建造
      執照後無故稽延遲不開工，致生損害於定作人之權利，從
      而於建造執照上載明開工之最後期限以資拘束承造廠商，
      故如兩造未就開工期限另為約定，即應認定建造執照所載
      期限，即開工日期之最後期限；又被告千誠公司概括承受
      系爭工程之契約地位時，兩造並未就開工日期另行約定展
      延，且建造執照上亦載明其「變更概要」為：「本案准予
      變更承造人為千誠營造工程股份有限公司，其餘不變」（
      本院卷一，第78頁參照），益足證原告、管理委員會並未
      與被告千誠公司另行磋商工期，其工期自應依建造執照之
      記載而定之；另原告以臺北縣政府93年12月2 日北府工施
      字第0930800865號函覆稱：「（系爭建物）建造執照申報
      開工日期為90年5 月30日」等語（本院卷第192 頁參照）
      為據，主張應由90年5 月30日計算工期云云，惟建造執照
      所容許之最後開工期限既為90年9 月29日，而兩造復未就
      開工期限另有明確之約定，則於計算工程是否逾期時，仍
      應以90年9 月29日之最後期限作為開工日，以判斷工期。
      準此，堪認系爭工程之開工日期為90年9 月29日，完工日
      期為92年3 月1 日（參見兩造不爭執事實(七)），共計519
      日曆天（90年度自9 月29日至12月31日，共計94天；91年
      度共計365 天；92年度自1 月1 日至3 月1 日，共計60天
      ）。
    (2)另按系爭工程之工期計算方式，免計工期之國定假日、民
      俗節及星期例假日，依行政院核定之天數辦理，此為兩造
      住戶簡約第5 條第4 款所明白約定；且兩造亦不爭執系爭
      工程工期係以扣除週休二日及國定假日之實際工作天來計
      算（參見兩造不爭執事實(八)）。經查：自90年9 月29日至
      92 年3月1 日，應休假之國定假日、民俗節日、星期例假
      日共有167 天（90年為31天，91年為113 天，92年為23天
      ，參見90、91、92年度之政府行政機關辦公日曆表及假期
      處理一覽表，本院卷一，第181 頁至第186 頁），應自工
      期中扣除。
    (3)被告千誠公司另主張因颱風、下雨等不可抗力之因素無法
      施工之日數亦應扣除云云，惟依工程總約第5 條第3 項「
      如因天災人禍確為人力所不可抗拒，致須延長完工日期時
      ，乙方（即被告千誠公司）得申請丙方（即建築師丁○○
      ）核定延期日數」之約定（本院卷一，第25頁參照），堪
      予認定縱因天候或其他不可抗力情事無法施工，亦須經建
      築師核定延長工期，始可於計算工期時將該無法施工之天
      數排除之，惟被告千誠公司未曾因天候因素無法施工，而
      向建築師丁○○為任何延長工期之申請，業經證人丁○○
      於本院94年9 月14日言詞辯論期日結證無訛，從而被告千
      誠公司主張因天候因素應扣除80.5日（本院卷二，第19頁
      參照），即屬無據。
    (4)訴外人幸福社區A 棟管理委員會於89年8 月5 日就「臺北
      縣淡水鎮幸福社區A 棟拆除重建工程」地下室車位之闢建
      ，辦理工程之追加（兩造不爭執事實(四)參照），被告千誠
      公司雖援引91年12月23日發布之臺北縣建築管理規則第18
      條關於「建築期限地下層每層4 個月」之規定（本院卷二
      ，第15頁參照），主張地下室追加工程應參考該規則，加
      給4 個月工期云云，惟按：前開臺北縣建築管理規則僅係
      行政機關之訓示標準，系爭工程之實際工期，仍應依兩造
      之契約而定；又原告或管理委員會並未與被告千誠公司就
      系爭地下室追加工程契約另行約定延長工期日數，亦經證
      人即建築師丁○○結證屬實（本院卷一，第119 頁至第
      120 頁；本院卷二，第117 頁參照），僅於工程總約第5
      條第2 款約定：「如遇有二次施工時，另加80個日曆天」
      ，自堪認系爭工程因辦理地下室工程追加，應加計工期80
      天；被告千誠公司雖辯稱80天係二次施工之工期，120 天
      是地下室開挖之工期，二者不同云云（本院卷二，第74
      頁參照），惟未舉證證明有何二次施工之事實，從而
      原告主張二次施工即指地下室追加工程，亦可採信；另證
      人丁○○雖於本院94年9 月14日到庭結稱：同一社區E 棟
      的地下室追加工程核給工期4 個月很合理，A 棟的地下室
      比E 棟大一點，工期應該長一點云云（本院卷二，第118
      頁參照），惟亦表示「工期的計算是浮動式的，很難有定
      性的標準，也就是說他們（業主及營造廠商）可以談妥短
      期內用很多工人來趕工，也可能因為成本的關係或是工程
      安排的原因同意不必趕工」等語（本院卷二，第116 頁參
      照），堪信工期是否延長、延長日數若干，應依兩造約定
      以決之，尚難以同一社區E 棟之工期為判斷參考之依據。
    (3)被告千誠公司另辯稱依工程總約第5 條第5 項之約定，應
      以監造建築師所核定之工期，作為判斷是否逾期完工之標
      準。惟本案設計監造之建築師丁○○業於本院94年9 月14
      日言詞辯論期日到庭結證表示：「本件兩造都沒有對我提
      出延長工期的要求」、「我沒有認定（工程是否逾期），
      而且我覺得也很難認定，我認為我不需要也沒有辦法負認
      定之責」等語（本院卷二，第117 頁參照），從而被告辯
      稱應由證人丁○○認定工期，並據其認定結果核算是否逾
      期云云，即非可採。
    (4)綜上，本件自90年9 月29日至92年3 月1 日，歷經519 日
      曆天，扣除星期例假日167 天、二次施工80天後，其工期
      為272 天，較契約約定之240 天多出32天，堪可認定有逾
      期32日完工情事。按乙方（即被告千誠公司）如不依照合
      約規定期限完工，應按逾期之日數，每日賠償甲方（即原
      告）損失按第3 條第2 項所列造價千分之一計算，但其最
      高賠償額不超過第3 條第2 項所列造價百分之一為上限，
      住戶簡約第20條約定明確（本院卷一，第46頁參照），從
      而被告千誠公司依約應賠償原告依其個別工程造價賠償原
      告千分之三十二計算之金額，計算如下：
      a、原告庚○○工程造價2,374,483 元，以千分之三十二
         計算，為75,983 元。
      b、原告辛○○工程造價2,360,417 元，以千分之三十二
         計算，為75,533 元。
      c、原告己○○工程造價2,360,417 元，以千分之三十二
         計算，為75,533 元。
      d、原告甲○○工程造價2,344,396 元，以千分之三十二
         計算，為75,021 元。
      e、原告壬○○○工程造價2,360,417 元，以千分之三十
         二計算，為75,533 元。
    (5)審酌原告因逾期完工所受之利息、另覓住所等損害、被告
      逾期之程度及原因等因素，該違約金之約定當屬合理，被
      告千誠公司應賠償之。
  (二)被告千誠公司是否因重建後原告建物面積減少，而應依住戶
    簡約第3 條第3 項約定、民法第49條、第495 條規定，負損
    害賠償責任？
    (1)住戶簡約第3 條第3 項約定：「重建後如登錄之面積及權
      利範圍小於原登錄面積百分之一以內者不罰，如小於百分
      之二（含）以上者，以每坪市價300,000 元扣減工程款。
      」被告千誠公司施作之重建工程，將原告5 人之房屋越界
      建築致占用鄰地，而經地政機關於建物登記謄本上登載：
      「本建物虛線部分占用部分鄰地（竹圍段777-1 地號）未
      計算建物面積」，致原告建物登記面積減少，其減少情形
      為：(甲)原告庚○○之建物登記面積少6.87坪，依簡約約定
      扣除重建前面積百分之一後，短少5.87坪；(乙)原告辛○○
      之建物登記面積少7.06坪，依簡約約定扣除重建前面積百
      分之一後，短少6.55坪；(丙)原告己○○之建物登記面積少
      7.06坪，依簡約約定扣除重建前面積百分之一後，短少
      6.55坪；(丁)原告甲○○之建物登記面積少7.06坪，依簡約
      約定扣除重建前面積百分之一後，短少6.56坪；(戊)原告壬○○○之建物登記面積少7.06坪，依簡約約定扣除重建前
      面積百分之一後，短少6.55坪等情，既為兩造所不爭執（
      參見兩造不爭執事實(三)），則被告千誠公司自應依住戶簡
      約第3 條第3 項之約定，負扣減工程款之損害賠償責任。
      被告千誠公司雖辯稱建物面積減少並非因其故意過失所致
      ，不應扣減工程款云云，惟查住戶簡約第3 條第3 項並未
      約定以被告千誠公司（或訂約時之今大公司）之故意過失
      為扣減工程款之要件，且該約定之目的在於保障建物重建
      後登記面積不小於重建前之原建物（並允許百分之一內的
      誤差），而被告千誠公司或今大公司為營造公司，當有注
      意各種狀況及法令規定，以確保原告權利之專業能力及義
      務；況系爭工程開工前，由被告千誠公司申請鑑界時，僅
      申請「以切結書並交付樁位資料自行辦理樁位測量」，致
      發生占用鄰地致原告建物面積不足之問題，亦有臺北縣政
      府92年6 月5 日北府工施字第0920326842號函所附研商會
      議紀錄附卷足憑，從而被告千誠公司就占用鄰地致原告建
      物登記面積減少之結果，顯有責任，其辯稱無庸就建物面
      積減少部分，負扣減工程款之賠償責任云云，顯不足採。
    (2)被告千誠公司另辯稱：原告等人建物面積不足之問題可以
      變更都市計畫之方式除去，故無權利保護必要云云。惟查
      ：臺北縣政府就系爭工程基地逾越建築線致生部分產權無
      法登記之問題，固表示同意依都市計畫法第27條第1 項第
      1 款「因戰爭、地震、水災、風災、火災或其他重大事變
      遭受損害時」之規定進行都市○○道路路型調整，但仍須
      由幸福社區管理委員會提出「變更主要計畫書、圖及變更
      細部計畫書、圖」各8 份予臺北縣政府以憑辦理，有臺北
      縣政府93年6 月10日北府城規字第0930423736號函附卷可
      佐（本院卷一，第127 頁參照），惟迄本院言詞辯論終結
      之日，尚未完成都市計畫變更，此為兩造所不爭，且有臺
      北縣政府93年11月26日北府城規字第0930768115號函存卷
      可查（本院卷一，第207 頁參照），況變更後原告之權利
      是否得完全回復，亦屬未知，從而原告提起訴訟，請求
      被告千誠公司依約賠償因面積減少之損失，顯有無權利保
      護必要。
    (3)按當事人得約定債務人於債務不履行時，應支付違約金；
      違約金，除當事人另有訂定外，視為因不履行而生損害之
      賠償總額。其約定如債務人不於適當時期或不依適當方法
      履行債務時，即須支付違約金者，債權人除得請求履行債
      務外，違約金視為因不於適當時期或不依適當方法履行債
      務所生損害之賠償總額；約定之違約金額過高者，法院得
      減至相當之數額。民法第250 條、第252 條分別定有明文
      。本件兩造住戶簡約第3 條第3 項之約定，核其性質應屬
      懲罰性違約金，本院審酌原告確實受有「建物部分（而不
      包含土地）」面積之登記損失、原告等人建物之實際使用
      面積與重建前相同、被告千誠公司承攬系爭工程之造價、
      未來都市計畫變更之展望等情，認以短少面積每坪
      300,000 元計算罰款，尚屬過高，宜酌減至按誤差坪數每
      坪150,000 元計算。準此，計算
       原告等人得請求被告千誠公司給付之違約金金額如下：
      a、原告庚○○部分：
         150,000 （元）X 6.87（坪）=1,030,500（元）
      b、原告辛○○部分：
         150,000 （元）X 6.55（坪）=982,500（元）
      c、原告己○○部分：
         150,000 （元）X 6.55（坪）=982,500（元）
      d、原告甲○○部分：
         150,000 （元）X 6.56（坪）=984,000（元）
      e、原告壬○○○部分：
         150,000 （元）X 6.55（坪）=982,500（元）
  (三)被告千誠公司另辯稱因原告可以扣減工程尾款之方式保障權
    利，故其提起本件訴訟並無權利保護必要云云，惟查：被告
    就原告對其等是否有損害賠償或違約金請求權，及其債權若
    干等情，顯有爭執，則原告提起本件訴訟，即非無權利保護
    必要；又原告固得以扣減工程尾款方式行使其權利，惟亦得
    選擇另以訴訟請求被告給付，非可逕謂其起訴無權利保護必
    要，附此敘明。
  (四)就原告是否得請求被告連帶給付部分：
    原告主張被告今大公司、欽成公司為被告千誠公司之連帶保
    證人，應負連帶給付之責云云。惟按：數人負同一債務，明
    示對於債權人各負全部給付之責任者，為連帶債務。無前項
    之明示時，連帶債務之成立，以法律有規定者為限。民法第
    272 條定有明文。本件被告今大公司為被告千誠公司之連帶
    保證人，為其所不爭執，且有千誠公司函附卷可稽（本院卷
    一，第91頁），固堪認定；惟被告欽成公司則僅擔任「保證
    人」，並無任何願負「連帶」責任之明示或法律規定（本院
    卷一，第38頁參照），依民法第745 條規定，被告欽成公司
    於原告未對被告千誠公司、今大公司之財產強制執行無效果
    前，得拒絕清償。
六、綜上所述，原告於請求被告千誠公司、今大公司連帶給付原
    告庚○○1,106,483 元（計算式75,983+1,030,500=1,106,4
    83）；原告辛○○1,058,033 元（計算式：75,533+982,500
    = 1,058,033）； 原告己○○1,058,033 元（計算式：
    75,53 3+982,500=1,058 ,033）；原告甲○○1,059,021 元
    （計算式：75,021元+984,000=1,059,021）；原告壬○○○
    1,058,033 元（計算式：75,533+982,500=1,058,033），及
    均自起訴狀繕本送達翌日即93年5 月5 日起至清償日止，按
    年息5%計算之利息；及如對被告千誠公司、今大公司財產強
    制執行無效果時，應由被告欽成公司給付之範圍內，為有理
    由，應予准許，逾此部分之請求，即屬無據，應予駁回。
七、原告及被告千誠公司陳明願供擔保，聲請宣告假執行及免為
    假執行，經核原告勝訴部分並無不合，爰酌定相當擔保金額
    予以准許；至原告敗訴部分，其假執行之聲請已失所附麗，
    應予駁回。
八、本件事證已臻明確，兩造其餘主張舉證及防禦方法，於判決
    結果不生影響，無庸一一論述，附此敘明。
九、據上論結，原告之訴為一部有理由，一部無理由，依民事訴
    訟法第79條、第85條第2 項、第390 條第2 項、第392 條，
    判決如主文。
中　　華　　民　　國　　94　　年　　9 　　月　　30　　日
                  民事第二庭  法  官  王怡雯
以上正本證明與原本無異。
如對本判決上訴須於判決送達後20日內向本院提出上訴狀。
中　　華　　民　　國　　94　　年　　10　　月  　11　　日
                              書記官  陳秀玲
